【裁判字號】    98,交聲,534
【裁判日期】    980526
【裁判案由】    聲明異議
【裁判全文】
臺灣彰化地方法院交通事件裁定         98年度交聲字第534號
移
異 議 人 即
受 處 分 人  乙○○
上列異議人即受處分人因違反道路交通管理處罰條例案件，對於
交通部公路總局臺中區監理所彰化監理站民國98年3 月31日所為
之處分（原處分案號：彰監四字第裁64—U00000000 號），聲明
異議，本院裁定如下：
    主  文
原處分撤銷。
乙○○汽車駕駛人，在設有禁止臨時停車標線處所臨時停車，處
罰鍰新臺幣佰元。
    理  由
一、原處分意旨略以：異議人即受處分人（下稱異議人）乙○○
    於民國（下同）98年2 月27日下午5 時20分許，駕駛車牌號
    碼5578-UE 號自用一般小客車，行經臺中縣大甲鎮○○路○
    ○道前因「在鐵路平交道臨時停車」之違規，為內政部警政
    署鐵路警察局第一警察隊大甲派出所警員以內政部警政署鐵
    路警察局鐵警行字第U00000000 號舉發違反道路交通管理事
    件通知單依法舉發，並於98年3 月31日經原處分機關以彰監
    四字第裁64—U00000000 號違反道路交通管理事件裁決書，
    裁處罰鍰新臺幣（下同）6,000 元、記違規點數3 點，並施
    以道安講習，於法應無不合等語。
二、聲明異議意旨略以：異議人於上開時間行經上開地點，適有
    一小貨車打右轉方向燈停在路上，伊乃進行超車，在車輛進
    入黃色網狀線區○○○○○道警鈴響起、柵欄放下，異議人
    隨即停車等候，並非故意違法；另異議人臨時停車之位置在
    鐵路平交道前之黃色網狀線範圍，非屬鐵路平交道之範圍，
    原處分機關依道路交通管理處罰條例第54條第3 款在鐵路平
    交道臨時停車之規定裁罰，顯有違誤，爰依法聲明異議，請
    求撤銷原處分等語。
三、按汽車駕駛人，在設有禁止臨時停車標誌、標線處所臨時停
    車者，處300 元以上600 元以下罰鍰，道路交通管理處罰條
    例第55條第3 款，定有明文。
四、經查：
  (一)異議人乙○○於98年2 月27日下午5 時20分許，駕駛車牌號
    碼5578-UE 號自用一般小客車，在臺中縣大甲鎮○○路○○
    路平交道前，因適遇該平交道雙盞紅燈閃爍（即響鈴）並柵
    欄已放下，而將車輛臨時停等於該鐵路平交道前黃色網狀線
    區域，而為在現場執行勤務之內政部警政署鐵路警察局第一
    警察隊大甲派出所員警李宗財當場舉發，並填具舉發違反道
    路交通管理事件通知單，再經交通部公路總局臺中區監理所
    彰化監理站於98年3 月31日據以開具彰監四字第裁64—U000
    00000 號違反道路交通管理事件裁決書等各節，業據證人甲
    ○○○○於本院調查時到庭結證屬實（見本院卷98年5 月19
    日訊問筆錄第2 頁），異議人乙○○於本院調查時亦不否認
    有於前開時、地，將車輛臨時停等於上開鐵路平交道前黃色
    網狀線區域之情，復有前開舉發違反道路交通管理事件通知
    單、違反道路交通管理事件裁決書、採證照片各1 紙附卷可
    稽，堪認上情屬實。
  (二)查異議人於鐵路平交道鳴響警鈴，遮斷器放下後，始超越前
    方停等之車輛而於黃色網狀線區域臨時停車乙節，亦據上開
    證人於前揭調查程序中證述明確（參上揭筆錄第2 頁），而
    證人李宗財職司警察，為維持交通秩序，依法執行職務，立
    場應屬客觀公正，且證人與異議人並無恩怨，應明白作證具
    結後，應據實陳述之義務及如有偽證應受處罰之嚴重後果，
    應無甘冒刑事訴追之危險，故意為上揭虛偽不實之證述，證
    人李宗財上揭證言內容，應屬真實可信。再參以異議人自承
    其前方貨車打右轉方向燈停止原地，異議人始超越前車，然
    該貨車司機若非聽聞平交道鳴響警鈴，又何需停等於黃色網
    狀線區域前。再者，網狀線區禁止臨時停車，意在防止交通
    阻塞，保持道路淨空，本件鐵路平交道即在前方，該路段於
    進入黃色網狀線區前方13.6公尺處設有「停車再開」之禁制
    標誌，並劃設雙黃實線雙向禁止超車，有平交道現場圖及上
    揭交通標誌照片（參本院卷第20頁及第22頁編號1 、第24頁
    編號5 照片）在卷可稽，異議人行駛至該路段時，本應小心
    謹慎，俟前車駛離鐵路平交道適當距離而後車能安全通過後
    ，始進入黃色網狀線區域，進而通過鐵路平交道，其竟疏未
    注意保持網狀線區路面淨空，冒然超越前車駛入，待鐵路平
    交道因火車即將通過，而鳴響警鈴，放下遮斷器時，始因無
    法通過平交道而在網狀線區停車，所為已無可取，異議人辯
    稱其非故意違規云云，委無可採。
  (三)關於鐵路平交道之範圍，依「道路交通標誌標線號誌設置規
    則」第57條及第157 條相關規定，其界定原則為：劃設有鐵
    路平交道停止線者，以該標線界定其範圍；未劃設停止線之
    鐵路平交道者，以設鐵路平交道標誌「遵31」或「遵32」或
    「遵34」標誌之地點界定其範圍，停止線及鐵路平交道標誌
    均未設置者以距離近端之鐵路外側軌條3 公尺範圍界定之，
    此經交通部79年8 月3 日交路字第022837號函第2 項釋明在
    案。原處分機關認定異議人有上開違規事實而依交通部函釋
    及道路交通管理處罰條例第54條第3 款在鐵路平交道臨時停
    車之規定對異議人裁罰，固非無據。惟查異議人於上開時間
    ，沿通天路由北往南方向行駛，該路段於進入黃色網狀線區
    域前並未設有停止線，此有上開現場圖及照片各1 紙（本院
    卷第20頁、第22頁編號1 照片）存卷可查，是依上開交通部
    函釋意旨，應以設立於現場之雙線以上電化鐵路平交道標誌
    「遵34」界定鐵路平交道之範圍。而依據卷附舉發照片所示
    ，異議人之車輛固於黃色網狀線區域內臨時停車，惟尚未完
    成右轉動作而係停放於通天路由北往南路段之快車道與路肩
    之間，本院經將舉發照片及現場交通號誌照片（參本院卷第
    21 至26 頁）互核並參以上開現場圖之圖示，該雙線以上電
    化鐵路平交道標誌「遵34」確實設立於異議人違規臨時停車
    位置與近端鐵路外側軌條間，亦即異議人之車輛並未駛越雙
    線以上電化鐵路平交道標誌「遵34」之設立地點而進入依上
    開交通部函釋所釋明之鐵路平交道範圍內。本件異議人既在
    鄰近鐵路平交道之黃色網狀線區臨時停車，而非在鐵路平交
    道兩邊雙線以上電化鐵路平交道標誌「遵34」中間之鐵軌、
    地段上停車，自難論以在鐵路平交道臨時停車之違規，原處
    分機關援引道路交通管理處罰條例第54條第3 款規定對異議
    人所為處分於法未合。
五、綜上所述，本件原處分雖有前揭違誤，惟異議人既有前述之
    違規事實，自應由本院依道路交通管理處罰條例第55條第3
    款之規定，將原處分撤銷，並裁定如主文第2 項所示，以資
    適法。
據上論斷，應依道路交通案件處理辦法第20條前段，道路交通管
理處罰條例第55條第3款，裁定如主文。
中    華    民    國    98    年    5     月    26    日
                  交通法庭            法  官  黃齡玉
以上正本證明與原本無異。
如不服本裁定，應於裁定送達後5日內，向本院提出抗告狀 (須
附繕本)。
中    華    民    國    98    年    5     月    26    日
                                      書記官  林嘉賢


司法院資訊處製作；財團法人民間司法改革基金會備份。
